臺灣高等法院刑事判決
111年度上易字第1206號
上  訴  人  臺灣新北地方檢察署檢察官
被      告  張家瑜



上列上訴人因被告詐欺案件，不服臺灣新北地方法院110 年度易
字第417 號，中華民國110 年12月29日第一審判決（起訴案號：
臺灣新北地方檢察署109 年度偵字第45081 、37999 號），提起
上訴，本院判決如下：
    主  文
原判決撤銷。
張家瑜幫助犯洗錢防制法第十四條第一項之一般洗錢罪，處有期
徒刑貳月，併科罰金新臺幣壹萬元，罰金如易服勞役，以新臺幣
壹仟元折算壹日。緩刑貳年。
    事  實
一、張家瑜依其智識程度與社會生活經驗，可知悉金融機構帳戶
　　為個人信用、財產之重要表徵，一般人無故取得他人金融機
　　構帳戶使用，常與財產犯罪密切相關，是可預見提供自己之
　　金融機構帳戶金融卡及密碼等供人使用，可能因此遭詐騙集
　　團利用作為人頭帳戶，便利詐騙集團使用詐術詐騙他人後收
　　受詐欺犯罪所得財物，且受詐騙人匯入款項遭提領後，即產
　　生遮斷資金流動軌跡而逃避國家追訴、處罰之結果，其仍基
　　於容任該結果發生亦不違背其本意之幫助詐欺取財與掩飾詐
　　欺所得去向之幫助洗錢之不確定故意，以每10日新臺幣（下
　　同）1 萬元之代價，於民國109 年7 月10日晚間7 時許，在
　　新北市○○區○○路000 巷0 號「全家便利超商金泰店」，
　　將其所申設之華南商業銀行帳號00000000****號帳戶（下稱
　　華南銀行帳戶）存摺、提款卡及密碼資料，寄與真實姓名年
　　籍均不詳之詐騙集團成員，以此方式容任該詐騙集團使用該
　　帳戶遂行詐欺犯罪，暨以此方法製造金流斷點，致無從追查
　　，而掩飾、隱匿該犯罪所得之真正去向（無證據證明張家瑜
　　知悉該詐欺集團成員有3 人以上或有未滿18歲之人）。嗣該
　　詐騙集團成員於取得上開帳戶之金融卡及密碼資料後，即基
　　於意圖為自己不法所有之詐欺取財犯意，先後於附表各該編
　　號所示時間，以附表各該編號所示之詐騙方式，致使廖婕菱
　　、王傳銘、林妤蓓等人均陷於錯誤，而於附表各該編號所示
　　之時地，分別以手機匯款、網路轉帳或ATM 轉帳之方式，將
　　附表各該編號所示之款項匯至張家瑜帳戶，旋遭提領一空。
　　嗣廖婕菱、王傳銘、林妤蓓發覺受騙，報警處理，始經警循
　　線查悉上情。
二、案經被害人廖婕菱訴由臺南市政府警察局新營分局，王傳銘
　　訴由臺北市政府警察局士林分局，林妤蓓訴由臺北市政府警
　　察局大安分局，報請臺灣新北地方檢察署檢察官偵查起訴。
    理  由
壹、程序部分：
　　按被告以外之人於審判外之陳述，雖不符刑事訴訟法第159
　　條之1 至第159 條之4 之規定，而經當事人於審判程序同意
　　作為證據，法院審酌該言詞陳述或書面陳述作成時之情況，
　　認為適當者，亦得為證據；當事人、代理人或辯護人於法院
　　調查證據時，知有第159條第1項不得為證據之情形，而未於
　　言詞辯論終結前聲明異議者，視為有前項之同意，同法第15
　　9 條之5 第1 項、第2 項有明文規定。查本判決下列認定事
　　實所引用得心證依據之被告以外之人於審判外陳述，經本院
　　審理時逐項提示，檢察官及被告張家瑜均同意作為證據並未
　　爭執，且未於言詞辯論終結前聲明異議，本院審酌各項證據
　　作成時之狀況，尚無違法取得證據及證明力明顯過低等瑕疵
　　，且與本案待證事實間具有相當關聯，作為證據充足全案事
　　實之認定，應屬適當，依刑事訴訟法第159 條之5 第1 項規
　　定，均有證據能力。另本判決下列認定事實所引用之其餘證
　　據，均經依法踐行調查證據程序，亦無違法取得、不得作為
　　證據之情形或顯有不可信之情況，且均與本案具關連性，認
　　以之作為證據應屬適當，故揆諸上開規定，認上揭證據資料
　　均有證據能力。
貳、實體部分：
一、訊據被告張家瑜於審理中固坦承於上開時地，以每10日收取
　　1 萬元之代價，將所申設之華南銀行帳戶交付他人使用，致
　　廖婕菱、王傳銘、林妤蓓等人遭如附表各該編號所示之方式
　　詐騙，因此陷於錯誤，分別匯款如附表各該編號所示之金額
　　至被告華南銀行帳戶之事實不諱，但矢口否認被訴幫助詐欺
　　取財及幫助一般洗錢之犯行，辯稱：伊因為家裡經濟狀況不
　　好，為貼補家用，在網路上看到家庭代工之工作機會，遂以
　　通訊軟體LINE與自稱「吳倩」之人聯絡，對方表示已經沒有
　　家庭代工之名額，但可提供銀行帳戶供公司使用，並告知沒
　　有風險，也有傳一些公司資料給伊，伊相信不是詐騙，始於
　　上開時、地將本案帳戶資料寄給對方，沒有幫助詐欺、洗錢
　　之犯意云云。
二、惟查：
　㈠被告於109 年7 月10日透過網路獲知應徵工作訊息，遂以通
　　訊軟體LINE與自稱「吳倩」之人聯繫，並於同日晚上7 時4
　　分許，依指示至全家便利商店將本案帳戶之存摺、提款卡寄
　　予「吳倩」，其後再以通訊軟體LINE提供本案帳戶之提款卡
　　密碼予「吳倩」；而附表所示之告訴人廖婕菱、王傳銘、林
    妤蓓遭詐欺集團成員以附表所示之詐欺方式詐騙，於附表所
　　示之匯款時間，分別匯款如附表所示金額至本案帳戶後，旋
　　遭該詐欺集團成員提領等事實，業據告訴人廖婕菱、王傳銘
　　、林妤蓓於警詢證述確實（見偵卷㈠第9 至14頁，偵卷㈡第
　　8 至9 頁），復有告訴人廖婕菱之網路銀行匯款明細截圖（
　　見偵卷㈠第21至22頁）、告訴人王傳銘之網路銀行匯款明細
　　截圖（見偵卷㈠第25頁反面至第26頁）、告訴人林妤蓓之台
　　新銀行自動櫃員機交易明細表（見偵卷㈡第13頁）、本案帳
　　戶交易明細表（見偵卷㈡第11至12頁）、被告與該詐欺集團
　　成員之通訊軟體LINE對話紀錄截圖（見偵卷㈡第16至65頁）
　　等件在卷可稽，並為被告所不爭執，是此部分事實首堪認定
　　。
　㈡被告雖執前揭情詞置辯，並提出與詐騙集團成員聯絡之LINE
　　對話為證。但上開對話內容僅足以證明被告係為貼補家用，
　　而與該詐騙集團聯繫，進而交付帳戶，證明其犯罪動機為經
　　濟目的。按刑法上之故意，分為直接故意（確定故意）與間
　　接故意（不確定故意），「行為人對於構成犯罪之事實，明
　　知並有意使其發生者」為直接故意。「行為人對於構成犯罪
　　之事實，預見其發生而其發生並不違背其本意者」為間接故
　　意；而間接故意與有認識的過失之區別，在於二者對構成犯
　　罪之事實雖均預見其能發生，但前者對其發生並不違背其本
　　意，後者則確信其不發生。且幫助犯之成立，以行為人主觀
　　上認識被幫助者正欲從事犯罪或係正在從事犯罪，且該犯罪
　　有既遂之可能，而其行為足以幫助他人實現構成要件者，即
　　具有幫助故意，並不以行為人確知被幫助者係犯何罪名為必
　　要。衡諸常情，任何人均可辦理金融帳戶使用，如無正當理
　　由，實無拿取他人帳戶金融卡及密碼等資料使用之理，而該
　　金融帳戶資料亦事關個人財產權益之保障，其專有性甚高，
　　除非本人或與本人親密關係者，難認有何理由可自由流通使
　　用該金融帳戶資料，一般人均有妥為保管及防止他人任意使
　　用之認識，縱特殊情況偶需交付他人使用，亦必深入瞭解用
　　途及合理性，始予提供，且該等專有物品如落入不明人士手
　　中，而未加以闡明正常用途，極易被利用為與財產有關之犯
　　罪工具，而有犯罪意圖者，非有正當理由，竟徵求他人提供
　　金融帳戶金融卡及密碼等資料，客觀上可預見其目的，係供
　　為某筆資金之存入後再行領出之用，且該筆資金之存入及提
　　領過程係有意隱瞞其流程及行為人身分曝光之用意，一般人
　　本於一般認知能力均易於瞭解，報章媒體復一再披露詐騙集
　　團為規避查緝，故使用他人帳戶以遂行詐欺之不法犯罪態樣
　　。本件被告為高職畢業之智識程度，且有工作經驗，對己身
　　之金融帳戶之金融卡及密碼資料不能隨意提供予他人使用一
　　節當已知悉，惟卻任意將其所有之華南銀行帳戶之金融卡及
　　密碼資料提供予他人，而他人既有使用金融帳戶之需，竟不
　　思自行申辦，反大費周章收集他人金融帳戶之金融卡及密碼
　　等物使用，顯與一般交易常情相悖，則其用途實屬可疑。竟
　　為貪圖每10天1 萬元之代價，將金融帳戶交予網路上不知名
　　之人使用，足證被告在預見其所有之華南銀行帳戶之金融卡
　　及密碼資料提供他人使用將幫助他人實施詐欺犯罪，竟仍將
　　上開帳戶之金融卡及密碼資料交予來路不明之人，是縱無證
　　據證明被告明知他人之犯罪態樣係以該金融帳戶供詐欺之用
　　，惟其顯具縱有他人以其金融帳戶實施詐欺犯罪亦不違背其
　　本意之幫助意思自明。自不能以其想要貼補家用，沒想這麼
　　多為由卸責。
  ㈢綜上所述，被告辯稱其不知情云云，顯與常情不符，乃臨訟
　　圖卸之詞，委無可採。本案事證明確，被告犯行洵堪認定，
　　應依法論科。
三、論罪：
  ㈠按刑法第30條之幫助犯，係以行為人主觀上有幫助故意，客
　　觀上有幫助行為，即對於犯罪與正犯有共同認識，而以幫助
　　意思，對於正犯資以助力，但未參與實行犯罪之行為者而言
　　。幫助犯之故意，除需有認識其行為足以幫助他人實現故意
　　不法構成要件之「幫助故意」外，尚需具備幫助他人實現該
　　特定不法構成要件之「幫助既遂故意」，惟行為人只要概略
　　認識該特定犯罪之不法內涵即可，無庸過於瞭解正犯行為之
　　細節或具體內容。此即學理上所謂幫助犯之「雙重故意」。
　　金融帳戶乃個人理財工具，依我國現狀，申設金融帳戶並無
　　任何特殊限制，且可於不同之金融機構申請多數帳戶使用，
　　是依一般人之社會通念，若見他人不以自己名義申請帳戶，
　　反而收購或借用別人之金融帳戶以供使用，並要求提供提款
　　卡及告知密碼，則提供金融帳戶者主觀上如認識該帳戶可能
　　作為對方收受、提領特定犯罪所得使用，對方提領後會產生
　　遮斷金流以逃避國家追訴、處罰之效果，仍基於幫助之犯意
　　，而提供該帳戶之提款卡及密碼，以利洗錢實行，仍可成立
　　洗錢防制法第14條第1 項之一般洗錢罪之幫助犯（最高法院
　　108 年度台上字第3101號判決意旨參照）。查上開華南銀行
　　帳戶為被告所申辦使用，其為該金融帳戶之管理使用人，被
　　告任意將該金融帳戶之金融卡及密碼資料提供予不認識之他
　　人，該金融帳戶之控制權即由該取得者享有，是以縱該金融
　　帳戶之戶名仍為被告，外觀上顯示轉帳入該金融帳戶內之款
　　項係由被告取得，惟實際上卻係由真實姓名、年籍及住址均
　　不詳、實際掌控該金融帳戶之人取得，從而告訴人廖婕菱、
　　王傳銘、林妤蓓遭詐騙後轉帳匯入之款項，如遭該實際掌控
　　上開金融帳戶之詐騙集團成員領取，該詐欺犯罪所得實際去
　　向將無從查得，形成金流斷點，不易查明，因而造成掩飾詐
　　欺犯罪所得去向之效果。而依前述可知一般民眾可以自由申
　　請開設金融帳戶，亦得同時在不同金融機構申請多數帳戶使
　　用，當無取得他人帳戶使用之必要，再參以金融帳戶專有性
　　甚高，若非與本人有密切關係，不可能任意交付個人帳戶之
　　存摺、金融卡及密碼資料予他人，況以歷來不法詐騙集團經
　　常利用人頭帳戶以遂行詐欺犯罪，同時即在藉人頭帳戶製造
　　犯罪所得金流斷點，致使無法查明犯罪所得去向及真正提領
　　詐欺款項之犯罪者，又類此詐騙案件在社會上層出不窮，亦
　　屢經大眾媒體再三披露報導，是以避免此等專屬性甚高之金
　　融帳戶資料遭不明人士利用為洗錢犯罪工具，當為一般人所
　　得認知，此亦為被告知悉甚明，是被告既可預見其提供上開
　　華南銀行帳戶之金融卡及密碼資料予不熟識之人，可能會供
　　他人利用進行詐欺犯罪，被害人轉帳匯入之款項一經提領，
　　將會產生遮斷資金流動軌跡以逃避國家追訴、處罰之效果，
　　被告卻仍將上開金融帳戶之金融卡及密碼資料任意交予他人
　　使用，他人所屬詐騙集團成員果然用以進行詐欺行為而詐騙
　　告訴人廖婕菱、王傳銘、林妤蓓分別匯入款項至上開金融帳
　　戶內，是被告顯有容任而不違反其本意，有掩飾特定犯罪所
　　得去向之幫助洗錢之不確定故意，洵堪認定。
  ㈡查被告將上開華南銀行帳戶之金融卡及密碼資料交予詐騙集
　　團成員用以作為收受詐欺所得財物及洗錢之犯罪工具，顯係
　　基於幫助他人詐欺取財及幫助一般洗錢之不確定犯意，且其
　　提供上開金融帳戶之金融卡及密碼資料之行為，亦屬刑法詐
　　欺取財罪及一般洗錢罪構成要件以外之行為，復無證據證明
　　其與實行詐欺取財及洗錢之詐騙集團成員間有犯意聯絡因而
　　參與或分擔詐欺取財及洗錢犯行，其既以幫助他人犯罪之意
　　思而參與犯罪構成要件以外之行為。是核被告所為，係犯刑
　　法第30條第1 項前段、第339 條第1 項之幫助詐欺取財罪，
　　及刑法第30條第1 項前段、洗錢防制法第14條第1 項之幫助
　　一般洗錢罪。起訴書認本案被告僅涉及幫助詐欺取財罪，漏
　　未論及被告亦有幫助一般洗錢之犯罪事實，惟此與已提起公
　　訴之幫助詐欺取財犯行部分，有裁判上一罪之關係，為起訴
　　效力所及，應一併審理。經本院當庭諭知所犯法條及辯論（
　　見本院卷第84頁），無礙被告訴訟上防禦，並依刑事訴訟法
    第300 條規定變更起訴法條。又被告係以一提供華南銀行帳
　　戶之金融卡及密碼資料之行為，幫助詐騙集團成員先後詐騙
　　告訴人廖婕菱、王傳銘、林妤蓓等實行數個詐欺取財犯行，
　　為想像競合犯；又被告上開所為，同時觸犯幫助詐欺取財罪
　　及幫助一般洗錢罪，為想像競合犯，應依刑法第55條前段規
　　定，從一重論以幫助一般洗錢罪。被告以幫助之意思，參與
　　構成要件以外之行為，為幫助犯，爰依刑法第30條第2 項規
　　定，按正犯之刑減輕其刑。又洗錢防制法第16條第2 項規定
　　：「犯前2 條之罪，在偵查或審判中自白者，減輕其刑。」
　　查被告於偵、審中始終否認幫助洗錢犯行，自無依上開規定
　　減輕其刑餘地，附此敘明。
四、原審審理結果，以被告無犯罪故意，遽為無罪之判決，尚有
　　未洽。檢察官執此上訴主張原判決不當，依前揭各節說明，
　　為有理由。應由本院將原判決撤銷改判，並以行為人之責任
　　為基礎，審酌被告提供帳戶存摺、提款卡予詐騙集團成員，
　　幫助他人犯罪，致使真正犯罪者得以隱匿其身分，助長詐欺
　　犯罪猖獗，破壞社會治安及金融秩序，更將造成警察機關查
　　緝詐騙集團犯罪之困難，並致使告訴人廖婕菱、王傳銘、林
　　妤蓓等人財產權受侵害，所為實值譴責，惟念被告年紀尚輕
　　，犯後雖否認犯行，但仍積極與附表所示之各被害人達成和
　　解，賠償所受損害，犯罪後態度尚可，暨斟酌被告高職畢業
　　之智識程度、勉持之家庭經濟狀況等一切情狀，判處如主文
　　第2 項所示之刑，及諭知罰金如易服勞役之折算標準，以資
　　懲儆。　
五、沒收：
  ㈠按供犯罪所用、犯罪預備之物或犯罪所生之物，屬於犯罪行
　　為人者，得沒收之；前二項之沒收，於全部或一部不能沒收
　　或不宜執行沒收時，追徵其價額；又宣告前二條之沒收或追
　　徵，有過苛之虞、欠缺刑法上之重要性、犯罪所得價值低，
　　或為維持受宣告人生活條件之必要者，得不宣告或酌減之，
　　刑法第38條第2 項前段、第4 項、第38條之2 第2 項分別定
　　有明文。查被告所有之上開華南銀行帳戶之金融卡及密碼資
　　料，因被告業已交付他人，並由詐騙集團成員持用，非屬被
　　告所有之物，且未扣案，亦非違禁物，然因該等物品可隨時
　　停用、掛失補辦，且就沒收制度所欲達成之社會防衛目的亦
　　無助益，不具刑法上之重要性，爰不予宣告沒收、追徵。
  ㈡又犯第14條之罪，其所移轉、變更、掩飾、隱匿、收受、取
　　得、持有、使用之財物或財產上利益，沒收之，洗錢防制法
　　第18條第1 項前段定有明文。而所稱財物或財產上利益，乃
　　指特定犯罪之犯罪所得而言，至於洗錢者本身之犯罪所得，
　　則應適用刑法規定沒收，此有洗錢防制法第18條第1 項於10
　　5 年12月28日修正時之修法理由可參。而幫助犯僅對犯罪構
　　成要件以外之行為為加功，且無共同犯罪之意思，自不適用
　　責任共同之原則，對於正犯所有供犯罪所用或因犯罪所得之
　　物，毋庸併為沒收之宣告（最高法院86年度台上字第6278號
　　判決意旨參照）。查被告固將上開華南銀行帳戶之金融卡及
　　密碼資料提供詐騙集團成員遂行詐欺取財及洗錢之犯行，惟
　　卷內尚乏積極證據證明被告就此獲有報酬，且被告非實際上
　　提款之人，無掩飾隱匿詐欺贓款之犯行，非洗錢防制法第14
　　條第1 項之正犯，自無上開條文適用，其所有之金融卡及密
　　碼交由詐欺集團成員使用，被告對上開金融帳戶內之款項已
　　無事實上之管領權，且附表所示款項隨即均遭詐騙集團成員
　　提領一空，卷內資料亦無從遽認被告有何實際獲取之犯罪所
　　得，爰不予諭知沒收或追徵其犯罪所得。
六、查被告未曾因故意犯罪受有期徒刑以上之宣告，有本院被告
　　前案紀錄表在卷可憑，其因一時失慮致罹刑典，雖矢口否認
　　犯行，惟其年紀尚輕，為貼補家用之犯罪動機，始為本件犯
　　罪，且於審理中與告訴人廖婕菱、王傳銘、林妤蓓達成和解
　　，有調解筆錄在卷可稽（見審易字卷第121至123頁，易字卷
　　第73至75頁），各被害人亦表示宥恕，不予追究。是被告非
　　無悔意，信其經此偵審程序，當知所警惕，應無再犯之虞，
　　本院認對其所宣告之刑，以暫不執行為適當，依刑法第74條
　　第1 項第1 款規定予以宣告緩刑2 年，以啟自新。
據上論斷，應依刑事訴訟法第369 條第1 項前段、第364 條、第
299 條第1 項前段、第300 條，洗錢防制法第14條第1 項，刑法
第11條前段、第30條第1 項前段、第2 項、第339 條第1 項、第
55條前段、第42條第3 項前段、第74條第1 項第1 款，刑法施行
法第1 條之1 第1 項，判決如主文。
本案經檢察官王宗雄提起公訴，檢察官簡志祥提起上訴，檢察官
董怡臻到庭執行職務。　　
中　　華　　民　　國　　111 　年　　11　　月　　30　　日
                  刑事第十七庭  審判長法　官  鄭水銓
                                      法　官  沈君玲
                                      法　官  姜麗君
以上正本證明與原本無異。
如不服本判決，應於收受送達後20日內向本院提出上訴書狀，其
未敘述上訴之理由者並得於提起上訴後20日內向本院補提理由書
（均須按他造當事人之人數附繕本）「切勿逕送上級法院」。
                                      書記官  于  誠
中　　華　　民　　國　　111 　年　　12　　月　　1 　　日
附錄：本案論罪科刑法條全文
刑法第339 條第1 項：
意圖為自己或第三人不法之所有，以詐術使人將本人或第三人之
物交付者，處五年以下有期徒刑、拘役或科或併科五十萬元以下
罰金。

洗錢防制法第14條：　　
有第二條各款所列洗錢行為者，處七年以下有期徒刑，併科新臺
幣五百萬元以下罰金。
前項之未遂犯罰之。
前二項情形，不得科以超過其特定犯罪所定最重本刑之刑。

◎附表：
編號 告訴人 詐欺經過 1 廖婕菱 於109年7月12日下午2時44分許，以電話聯繫廖婕菱，佯稱：因為作業疏失誤登為高級會員，每月會扣款12,000元，需依指示取消云云，致廖婕菱陷於錯誤，匯款24,012元至本案帳戶。 2 王傳銘 於109年7月12日下午3時31分許，以電話聯繫王傳銘，佯稱：因為作業疏失誤登為會員，須依指示解除分期付款云云，致王傳銘陷於錯誤，匯款49,985元、跨行存款5,985元（不含手續費15元）至本案帳戶。 3 林妤蓓 於109年7月12日下午4時許，以電話聯繫林妤蓓，佯稱：因為作業疏失誤登為會員，須依指示解除分期付款云云，致林妤蓓陷於錯誤，匯款9,985元至本案帳戶。 

◎附件：卷宗名稱及代號索引　
編號 卷宗名稱 代號 1 110年度易字第417號卷 本院卷 2 109年度偵字第37999號卷 偵卷一 3 109年度偵字第45081號卷 偵卷二